【裁判字號】    98,交訴,89
【裁判日期】    981223
【裁判案由】    公共危險等
【裁判全文】
臺灣彰化地方法院刑事判決              98年度交訴字第89號
公  訴  人  臺灣彰化地方法院檢察署檢察官
被      告  乙○○
選任辯護人  劉鴻基律師
上列被告因公共危險等案件，經檢察官提起公訴（98年度偵字第
2337、3318號），本院判決如下：
    主  文
乙○○駕駛動力交通工具肇事，致人受傷而逃逸，累犯，處有期
徒刑拾月。
被訴過失傷害部分公訴不受理。
    事  實
一、乙○○為計程車司機，為從事駕駛業務之人。其前於民國92
    年間，因酒醉駕駛之公共危險案件，經臺灣桃園地方法院以
    92年度交訴字第113 號判決判處拘役50日，如易科罰金，以
    銀元300 元折算1 日確定。再於93年間，亦因酒醉駕駛之公
    共危險案件，經本院以93年度彰交簡字第163 號判決判處有
    期徒刑3 月，如易科罰金，以銀元300 元折算1 日確定。又
    於95年間，因酒醉駕駛之公共危險案件，經本院以95年度交
    簡字第22號判決判處有期徒刑5 月，如易科罰金，以銀元30
    0 元折算1 日確定，並於95年8 月15日易科罰金而執行完畢
    。詎仍不知悔改，於97年9 月8 日上午6 時10分許，駕駛牌
    照號碼995-XT號之營業用小客車，沿彰化縣鹿港鎮○○里○
    ○路由南往北方向行駛，行經鹿草路4 段350 號前時，本應
    注意汽車行駛時，駕駛人應注意車前狀況及兩車併行之間隔
    ，並隨時採取必要之安全措施，而依當時情形天氣晴、日間
    自然光線、路面乾燥無缺陷，無不能注意之情事，竟疏未注
    意，欲超越同向行駛在前由甲○○○駕駛車牌號碼EYF-751
    號輕型機車時，乙○○因疏未保持兩車併行之適當距離及閃
    避不當而擦撞至甲○○○之機車，致甲○○○當場人車倒地
    ，受有蜘蛛網膜下腔出血、左鎖骨及左肘鷹嘴突骨折、左橈
    尺股關節脫臼等之傷害（過失傷害部分，經甲○○○調解成
    立而撤回其告訴）。詎乙○○肇事後，竟基於肇事逃逸之犯
    意，未下車察看或報警處理，亦未對甲○○○施以必要之協
    助及救護，逕自駕車離去，嗣經警調閱監視錄影畫面而循線
    查獲上情。
二、案經甲○○○告訴及彰化縣警察局鹿港分局報請臺灣彰化地
    方法院檢察署檢察官偵查起訴。
    理  由
壹、關於證據能力部分：
一、按被告以外之人於審判外之言詞或書面陳述，除法律有規定
    者外，不得作為證據。除顯有不可信之情況外，公務員職務
    上製作之紀錄文書、證明文書，以及從事業務之人於業務上
    或通常業務過程所須製作之紀錄文書、證明文書，亦得為證
    據。被告以外之人於審判外之陳述，雖不符前四條之規定，
    而經當事人於審判程序同意作為證據，法院審酌該言詞陳述
    或書面陳述作成時之情況，認為適當者，亦得為證據。當事
    人、代理人或辯護人於法院調查證據時，知有第159 條第1
    項不得為證據之情形，而未於言詞辯論終結前聲明異議者，
    視為有前項之同意。刑事訴訟法第159 條第1 項、第159 條
    之4 第1 款、第2 款、第159 條之5 分別定有明文。經查：
  (一)財團法人彰濱秀傳紀念醫院診斷書，係負責為甲○○○診治
    傷勢之醫師，依其所見製作之證明文書，雖屬被告以外之人
    於審判外之書面陳述，然因係從事業務之醫師於醫療業務上
    所製作之證明文書，且無顯不可信之情況，依刑事訴訟法第
    159 條之4 第2 款之規定，自得採為認定本件犯罪事實所憑
    之證據（最高法院95年度臺上字第1449號判決意旨參照）。
  (二)道路交通事故現場圖、道路交通事故調查報告表(一)、(二)，均
    係警員依其所見在職務上製作之紀錄文書，且無顯不可信之
    情況，依刑事訴訟法第159 條之4 第1 款之規定，亦得採為
    認定本件犯罪事實所憑之證據。
  (三)至於本案下列引用之其餘供述及非供述證據，經本院依法踐
    行調查證據程序，公訴人及被告均不爭執各該證據之證據能
    力，且亦查無依法應排除其證據能力之情形，是後述所引用
    證據之證據能力皆無疑義，合先敘明。
貳、認定被告犯罪之各項證據及理由
一、訊據被告乙○○固坦承確於上開時間、地點，駕駛上開營業
    用自小客車與告訴人甲○○○所騎乘之上開普通重型機車發
    生車禍，肇致甲○○○受有傷害，且於車禍發生後，並未下
    車察看，即騎車離開現場之事實，然矢口否認有何肇事致人
    受傷而逃逸之犯行，辯稱：伊雖然有超越甲○○○騎乘之機
    車，但是沒有撞到她，可能是因為氣旋導致她的機車倒地，
    且也不知道車禍發生云云。
  (一)被告於上開時間、地點，駕駛上開營業用自小客車與甲○○
    ○所騎乘之上開輕型機車發生車禍，肇致甲○○○受有傷害
    ，且於車禍發生後，並未下車察看，即騎車離開現場之事實
    ，業經證人即告訴人甲○○○於本院審理時證述明確（見本
    院98年12月9 日審理筆錄），且有路口監視器錄影畫面翻拍
    照片4 幀（偵字卷第19至20頁）、蒐證照片6 幀（偵字卷第
    16、17、20頁）、道路交通事故現場圖、道路交通事故調查
    報告表(一)、(二)各一紙（偵字卷第15、21、22頁）、路口監視
    器錄影光碟一片（調偵字卷錄音光碟存放袋）在卷可稽。又
    告訴人甲○○○因本件車禍而受有蜘蛛網膜下腔出血、左鎖
    骨及左肘鷹嘴突骨折、左橈尺股關節脫臼之傷害，此有財團
    法人彰濱秀傳紀念醫院診斷書2 紙（偵字卷第3 、4 頁）附
    卷可佐。
  (二)被告雖辯稱：伊並未撞及告訴人甲○○○所騎乘之機車云云
    ，惟查：證人甲○○○於本院審理時結證稱：伊當時騎機車
    要去上班，後面有一輛黃色車輛速度很快，所以聲音很大，
    就從我後側邊超車過去，有擦撞到我的機車，我的機車就倒
    下去等語（見本院98年12月9 日審理筆錄），核與車損照片
    所示被告所駕駛之營業自小客車右側後照鏡之深色刮擦痕相
    符（見偵卷第20頁照片編號10），且本院於98年10月27日、
    同年12月9 日分別二次勘驗路口監視器錄影光碟一片之結果
    ，均顯示：「監視器錄影畫面自97年9 月8 日6 時6 分40秒
    開始6 時6 分42秒：一輛白色貨車行使於內側車道，一輛
    紅色機車行駛於白色貨車後方、靠近內外側車道分道線之外
    側車道上。6 時6 分44秒：一輛黑色車頂藍色車身之貨車
    行駛於內側車道、白色貨車之後方。6 時6 分45秒：一輛
    計程車緊跟黑色車頂藍色車身之貨車後，行駛於內側車道上
    ，惟右側車身已跨越內外車道之分道線。6 時6 分46秒：
    計程車跨越內外車道之分道線。紅色機車行駛於外側車道中
    間。6 時6 分47秒：計程車行駛於機車與黑色車頂藍色車
    身之貨車中間後方。6 時6 分49秒：計程車穿越機車與黑
    色車頂藍色車身之貨車中間，機車倒下。6 時6 分51秒：
    計程車繼續行駛於外側車道。6 時6 分56秒：計程車消失
    於監視畫面中。」，有上開二次勘驗筆錄在卷可稽，由監視
    錄影畫面中所顯示營業自小客車之車速、營業自小客車超車
    時與告訴人所騎乘機車之距離、告訴人所騎乘機車倒地之時
    間正好在營業自小客車超車至該機車旁時以觀，應認證人甲
    ○○○於本院審理中證稱：伊當時騎機車要去上班，後面有
    一輛黃色車輛速度很快，所以聲音很大，就從我後側邊超車
    過去，有擦撞到我的機車，我的機車就倒下去等語為真實。
    被告空言辯稱其並未撞及告訴人騎乘之輕型機車等語，殊難
    足採。況退萬步言，縱使被告所辯為真，因被告駕駛之營業
    自小客車於超越同向騎乘之輕型機車時，未保持兩車適當之
    併行距離，以致於告訴人騎乘之輕型機車因氣旋關係而倒地
    ，被告上開行為亦屬於有過失之肇事行為，而無礙於其肇事
    行為之成立。
  (三)被告復辯稱：伊並不知告訴人騎乘之機車倒地，始駕車離去
    等語。查由上開勘驗筆錄之內容可知，告訴人所騎乘之輕型
    機車倒地之時點，係在被告所駕駛之營業自小客車超越該機
    車之同時（即營業自小客車正在該機車之側邊），且告訴人
    所騎乘之輕型機車之刮地痕其垂直長度已達4.5 公尺，亦有
    道路交通事故現場圖在卷可稽（見偵卷第15頁），況被告於
    本院審理時復自承稱其當時因為是清晨，天氣不會很熱，所
    以當時沒有開冷氣，有打開駕駛座之車窗等語（見本院98年
    12月9 日審理筆錄），足見當時被告所駕駛之營業自小客車
    與告訴人所騎乘之輕型機車雖屬擦撞，但當該輕型機車倒地
    斯時，其倒地及刮地業已發出一定程度之聲響，被告應得知
    悉，被告徒以不知機車倒地作為其辯解，顯係飾卸之詞，自
    難採信。
  (四)綜上所述，本案事證已臻明確，被告上開肇事逃逸犯行，堪
    以認定。
參、論罪科刑部分
    核被告乙○○所為，係犯刑法刑法第185 條之4 之肇事致人
    受傷逃逸罪。查被告前於95年間，因酒醉駕駛之公共危險案
    件，經本院以95年度交簡字第22號判決判處有期徒刑5 月，
    如易科罰金，以銀元300 元折算1 日確定，並於95年8 月15
    日易科罰金而執行完畢之情，有卷附之臺灣高等法院被告前
    案紀錄表及刑案查註紀錄表可按，其受有期徒刑之執行完畢
    ，5 年以內故意再犯本件有期徒刑以上之罪，為累犯，應依
    法加重其刑。爰審酌被告為計程車司機，為從事駕駛業務之
    人，本應對於交通法規及行路狀況善加注意，以維護多數用
    路人之安全，惟竟忽視己身為職業駕駛人之應負較高注意義
    務，前非但有多項公共危險（酒醉駕車）之前科，而本件因
    過失而肇致車禍發生，致使告訴人受傷，復於車禍發生後，
    猶駕駛營業自小客車逃逸，置告訴人安危於不顧，且犯罪後
    猶飾詞以辯，顯無悔意，原不宜輕縱，然考量被告已與告訴
    人調解成立，且經告訴人當庭表示原諒被告，及被告之生活
    狀況、智識程度、被告與告訴人之過失程度、告訴人所受傷
    害等一切情狀，量處如主文所示之刑。
肆、公訴不受理部分
一、公訴意旨略以：被告乙○○為計程車司機，為從事駕駛業務
    之人，其於97年9 月8 日上午6 時10分許，駕駛牌照號碼99
    5-XT號之營業用小客車，沿彰化縣鹿港鎮○○里○○路由南
    往北方向行駛，行經鹿草路4 段350 號前時，本應注意汽車
    行駛時，駕駛人應注意車前狀況及兩車併行之間隔，並隨時
    採取必要之安全措施，而依當時情形無不能注意之情事，竟
    疏未注意，欲超越同向行駛在前由告訴人甲○○○駕駛車牌
    號碼EYF-751 號輕型機車時，被告因疏未保持兩車併行之適
    當距離及閃避不當而擦撞至告訴人之機車，致告訴人當場人
    車倒地，受有蜘蛛網膜下腔出血、左鎖骨及左肘鷹嘴突骨折
    、左橈尺股關節脫臼等之傷害，因認被告乙○○涉有刑法第
    284 條第2 項之業務過失傷害罪嫌。
二、按告訴乃論之罪，告訴人於第一審辯論終結前得撤回其告訴
    ；又告訴經撤回者，應諭知不受理之判決，刑事訴訟法第23
    8 條第1 項、第303 條第3 款定有明文。又刑法第277 條第
    1 項、第281 條、第284 條及第285 條之罪，須告訴乃論，
    刑法第287條前段亦有明定。
三、經查，本件被告乙○○與告訴人甲○○○於98年10月27日在
    本院調解室調解成立，並據告訴人具狀撤回其對於被告之刑
    事告訴，此有本院98年度彰小調字第206 號調解筆錄及刑事
    撤回告訴狀各1 紙在卷可稽，揆諸前揭說明，就被告被訴業
    務過失傷害罪部分，應諭知不受理之判決。
據上論斷，應依刑事訴訟法第299 條第1 項前段、第303 條第3
款，刑法第185 條之4 、第47條第1 項，判決如主文。
本案經檢察官紀雅惠到庭執行職務。
中    華    民    國    98    年    12    月    23    日
                  刑事第九庭    審判長法官  蕭文學
                                法      官  楊舒嵐
                                法      官  黃齡玉
以上正本證明與原本無異。
如不服本判決，應於收受判決後10日內向本院提出上訴書狀，並
應敘述具體理由；其未敘述上訴理由者，應於上訴期間屆滿後20
日內向本院補提理由書（均須按他造當事人之人數附繕本「切勿
逕送上級法院」）。
告訴人或被害人對於判決如有不服具備理由請求檢察官上訴者，
其上訴期間之計算係以檢察官收受判決正本之日期為準。
中    華    民    國    98    年    12    月    23    日
                                書  記  官  林嘉賢
附錄本案論罪科刑法條全文：
中華民國刑法第185條之4
（肇事遺棄罪）
駕駛動力交通工具肇事，致人死傷而逃逸者，處 6 月以上 5 年
以下有期徒刑。


司法院資訊處製作；財團法人民間司法改革基金會備份。
